【裁判字號】    98,毒抗,998
【裁判日期】    980929
【裁判案由】    聲請強制戒治
【裁判全文】
臺灣高等法院臺中分院刑事裁定         98年度毒抗字第998號
抗  告  人
即  被  告  甲○○
                    樓
                    現於臺灣臺中看守所附設勒戒所觀察勒戒
上列抗告人因違反毒品危害防制條例經檢察官聲請強制戒治案件
，不服臺灣臺中地方法院中華民國九十八年八月二十四日第一審
裁定（九十八年度毒聲字第五六一號，聲請案號：臺灣臺中地方
法院檢察署九十八年度聲戒字第一二○號，偵查案號：同署九十
八年度毒偵字第二五○六號），提起抗告，本院裁定如下：
    主  文
抗告駁回。
    理  由
一、按觀察、勒戒後，檢察官依據勒戒處所之陳報，認受觀察、
    勒戒人有繼續施用毒品傾向者，檢察官應聲請法院裁定令入
    戒治處所強制戒治，其期間為六個月以上，至無繼續強制戒
    治之必要為止，但最長不得逾一年，此於毒品危害防制條例
    第二十條第二項後段定有明文。
二、經查本件抗告人即被告甲○○（以下簡稱為抗告人）前因施
    用第一、二級毒品，經原裁定法院依臺灣臺中地方法院檢察
    署檢察官之聲請，裁定應送勒戒所觀察、勒戒，而被告經送
    勒戒所觀察、勒戒後，認有繼續施用毒品之傾向，此情有臺
    灣臺中看守所民國（下同）九十八年八月十日中所衛字第○
    九八一二○○一七四號函附之證明書在卷可憑，並有原裁定
    法院九十八年度毒聲字第四三一號卷內抗告人施用第一、二
    級毒品之自白，及其被警查扣之毒品與施用毒品工具，以及
    同上法院九十八年度毒聲字第四三一號刑事裁定在卷可據。
    從而，檢察官據以聲請原裁定法院裁定令入戒治處所施以強
    制戒治，原裁定法院爰依首開規定，令入戒治處所施以強制
    戒治，其期間為六個月以上，至無繼續強制戒治之必要為止
    ，但最長不得逾一年，於法自無不合。
三、本件抗告人之抗告意旨，雖以：伊在警方查獲本案之時，即
    已坦承犯罪，並配合採尿送驗，但入所又再採尿送驗，等同
    一罪二判，似有不公；另伊有胃痛，入所前有固定服藥，入
    所之後若因胃痛被裁定有戒斷徵狀，對伊亦屬不公平；再者
    ，伊之母親及姐姐不久之前因為子宮頸癌相繼去逝，家中父
    親患有重症入院治療，又有一位十一歲小孩需要扶養，家中
    經濟靠伊獨力承擔，基於以上情形，伊之父母如何能來所會
    客？若以此做為判定評估標準，實有不公平；伊在觀察勒戒
    期間已深深體悟毒品對人生與社會之危害，痛定思痛徹底反
    省，並安分守己並未違規，但法務部函各勒戒所之「有無繼
    續施用毒品傾向評估標準評分說明手冊」，其評估項目分為
    「人格特質」、「臨床徵候」、「環境相關因素」三大項，
    評估老師態度草率，只以詢問「施用幾級毒品」、「有無前
    科」以為判定標準，另「人格特質」亦以第一印象斷定勒戒
    人未來出所之傾向，實難令人信服；抗告人已下定決心改過
    向善，如因評估老師一時失察，使抗告人決意重新開始之人
    生因此停頓，無法及時行孝及挽回瀕臨破碎之家庭，將使抗
    告人抱憾終身等情詞，提起抗告指摘原裁定法院令入戒治處
    所施以強制戒治之裁定不當。惟抗告人於九十八年七月一日
    被警查獲之後經警採集之尿液，及其在入所之後另經臺灣臺
    中看守所附設勒戒所採集之尿液，縱使均被檢驗出毒品陽性
    反應，但抗告人並未因此而被二次裁定移送觀察勒戒，何來
    「一罪二判」？另胃痛與施用毒品之「戒斷症狀」不同，抗
    告人有無「戒斷症狀」係由專業醫師評斷，尚難認定會有誤
    將胃痛評斷為施用毒品「戒斷症狀」之情事。此外，法務部
    係依據毒品危害防制條例施行細則第十二條之規定制定「有
    無繼續施用毒品傾向證明書」之格式，而其評估項目分為「
    人格特質」、「臨床徵候」、「環境相關因素」三大項，以
    之評估有無繼續施用毒品之傾向，應無不當。而上開評估項
    目其中之「人格特質」即包含「毒品犯罪相關司法紀錄」、
    「其他犯罪相關紀錄」、「短期內再犯加重計分」、「行為
    觀察」等項目（抗告人於「毒品犯罪相關司法紀錄」、「其
    他犯罪相關紀錄」之得分即有三十四分），另「臨床徵候」
    亦包含有「戒斷症狀」、「多重藥物使用」、「注射使用」
    、「使用期間」、「情緒及態度」等項目（抗告人於「臨床
    徵候」上開細項之得分依序分別為二十分、十分、十分、十
    分及五分）；抗告意旨指摘「人格特質」係以第一印象斷定
    ，另「臨床徵候」則係以詢問「施用幾級毒品」、「有無前
    科」以為判定標準，以上指摘均難認與事實相符。末就「環
    境相關因素」部分，抗告人亦係因有「分居或離婚」之情形
    ，而有二分之得分，此部分經核並無因為抗告人之父母未能
    前來會客，致被認定「環境相關因素」不良之情形；抗告意
    旨此部分之指摘亦屬無據。綜上理由，本件抗告人以上開情
    詞指摘原裁定不當，其抗告核無理由，應予駁回。
四、據上論斷，應依刑事訴訟法第四百十二條，裁定如主文。
中    華    民    國    98    年    9     月    29    日
            刑事第三庭   審判長法  官   王  增  瑜
                               法  官   梁  堯  銘
                               法  官   廖  柏  基
以上正本證明與原本無異。
不得再抗告。
                               書記官   曾  煜  智
中    華    民    國    98    年    9     月    29    日


司法院資訊處製作；財團法人民間司法改革基金會備份。
